【裁判字號】    88,訴,322
【裁判日期】    890331
【裁判案由】    懲治走私條例
【裁判全文】
臺灣新竹地方法院刑事判決                          八十八年度訴字第三二二號
    公  訴  人  臺灣新竹地方法院檢察署檢察官
    被      告  戊○○
                丁○○
                乙○○
                己○○
                丙○○
                甲○○
    共      同
    選任辯護人  李晉安
右列被告等因懲治走私條例案件，經檢察官提起公訴（八十八年度偵字第一七一二、
二九一一號），本院判決如左：
    主  文
戊○○、丁○○、乙○○、己○○、丙○○、甲○○共同私運管制物品進口逾公告數
額，各處有期徒刑拾月。
扣案之「凱威一號」漁船（統一編號為：ＣＴ四─○○一六四七號）、大衛杜夫（即
ＤＡＶＩＤＯＦＦ  ＣＬＡＳＳＩＣ）香煙拾伍萬仟貳佰伍拾包均沒收。
    事  實
一、戊○○為「凱威一號」漁船船主，乙○○為該漁船船長，丁○○為輪機長，己○○、丙○○、甲○○為船員，該六人基於私運管制物品之犯意聯絡，由戊○○提
    供其所有、具有專供走私所用密艙設備之「凱威一號」漁船，由其餘五人於八十
    八年二月八日上午五時三十分許，共同駕駛「凱威一號」漁船，自新竹漁港報關
    出港，二日後即八十八年二月十日晚間八時許，該漁船航行至在新竹外海約一百
    海浬之公海海域上，共同以船上所捕獲之漁獲物約三、四公噸與魚具等物，向不
    明國籍人士，以互易之方式販入完稅價格為新臺幣（下同）二百十七萬七千六百
    八十二點五元之未稅「大衛杜夫」（即ＤＡＶＩＤＯＦＦ  ＣＬＡＳＳＩＣ）洋
    煙共十五萬三千二百五十包，並分由乙○○、丁○○、丙○○將該大量且包裝完
    整之洋煙，藏放於「凱威一號」漁船之密艙內，旋即於八十八年二月十二日下午
    二時三十分許，共同駕駛該漁船將前開完稅價格已逾公告數額新臺幣十萬元之管
    制物品（未稅「大衛杜夫」洋煙）私運進入臺灣地區新竹漁港時，為警當場查獲
    ，並扣得上開未稅之「大衛杜夫」洋煙十五萬三千二百五十包、「凱威一號」漁
    船一艘。
二、案經新竹市警察局第一分局報請臺灣新竹地方法院檢察署檢察官偵查起訴（丁○○、乙○○、己○○、丙○○、甲○○部分）；暨自動檢舉偵查起訴（戊○○部
    分）。
    理  由
一、訊據被告丁○○、乙○○、丙○○對於右揭時地將未稅洋煙搬運至密艙並私運入
    境之事實，於本院審理中坦承不諱。訊據被告戊○○、己○○、甲○○矢口否認
    有何走私犯行，被告戊○○辯稱：伊僅是船主，不知船長、船員走私云云；被告
    己○○、甲○○均辯稱：八十八年二月十日晚上，二人均酒醉睡覺，不知船上有
    私貨云云。經查：
  （一）被告丁○○、乙○○、丙○○對於前揭時地私運管制物品進口即未稅洋煙逾
        公告數額之事實，業於本院審理中坦承不諱，有如前述，並有該未稅「大衛
        杜夫」洋煙十五萬三千二百五十包扣案可證。復有臺灣省政府漁業執照、搜
        索扣押證明筆錄、漁船進出港申請書、機漁船（含船員）進出港檢查表、船
        員證、查獲現場照片十九幀、漁船密艙照片八幀附卷足佐。
  （二）另，被告戊○○辯稱：不知情云云。惟查：被告戊○○係「凱威一號」船主
        ，其自八十七年間購入漁船時，該船已有如現狀之密艙構造，業據其自承在
        卷，核與證人庚○○到院結證情節大致相符，堪足採信，該漁船既經改造，
        衡情買賣價格必高於一般漁船之價格，是被告戊○○購入該經改造為備有密
        艙之漁船，已屬可疑。佐以密艙之進出口狹窄難以進出之情，已據海岸巡防
        司令部新竹情報組於八十八年五月四日繪製之結構圖在卷可按，並經本院勘
        驗屬實，有勘驗筆錄附卷可稽，顯見該密艙並不便利於存取出海期間所捕獲
        之漁貨；參以被告丁○○、乙○○、己○○、甲○○於八十七年九月十六日
        ，亦係共同駕駛被告戊○○所有之「凱威一號」漁船，私運豬大腸三千六百
        公斤入境，僅因該私貨無法證明為大陸地區出產品，而經臺灣新竹地方法院
        檢察署檢察官不起訴處分在案，有八十七年度偵字第六四二八號不起訴處分
        書在卷足憑，而被告戊○○於「凱威一號」為警查獲時，既明知被告丁○○
        、乙○○、己○○、甲○○等走私之嫌，其竟未予防範，又將該漁船交與相
        同成員出海，顯見被告戊○○對於渠等走私之情，已有認識，使將備有設計
        精密、用以逃避偵察機關緝獲之密艙之「凱威一號」供渠等為走私犯行，堪
        認被告戊○○係購入該漁船進行走私之不法行為，其空言辯稱不知情，無足
        採信。
  （三）至被告己○○、甲○○辯稱：酒醉不知情云云，惟查：被告己○○於本院供
        承：「等我喝醉酒睡醒時，才知道（船上有私貨）」、「是他們搬貨的那天
        晚上」、「我酒醒後去船長室問是否還要作業」、「他（指船長）說船上有
        貨，我問接下來做什麼，他說不捕魚了，他會處理」等語；被告甲○○於本
        院供承：「隔天早上發現船有破裂地方，我問船長，船長說被撞倒，有說被
        韓國船撞倒，所以賠我們那些『水果』、『香菇』一些貨」、「有（香煙）
        」、「船長說他會處理」等語，顯然被告被告己○○、甲○○於翌日均已知
        悉船上藏有私貨，而「凱威一號」漁船上既有無線電通訊器材，業據臺灣省
        政府漁業執照記載翔實，渠等於回程途中，自能以船上附設無線電通信報警
        ，以清其刑事責任歸屬，僅空言辯稱：酒醉不知情，已難置信。況被告己○○、甲○○係以漁貨變賣所得，依比例取得報酬，參以被告乙○○所供述：
        對方取走三、四噸漁貨之情，顯然互易結果影響被告己○○、甲○○報酬多
        寡，然該二人竟全然不以為意，藉稱：由船長處理云云，不符常情；又詎渠
        等知悉後，仍於八十八年二月十二日共同駕駛漁船進港，是認被告己○○、
        甲○○對於走私洋煙所得之獲利，已有均分之認知，始鋌而走險，干冒觸法
        之舉，堪認被告己○○、甲○○對於私運該管制物品進口犯行，已犯意聯絡
        ，並為行為之分擔，至為灼然。所辯不知情云云，委無足採。
  （四）按，一次私運洋煙之總額，由海關照緝獲時之完稅價格計算，超過新臺幣拾
        萬元者，為懲治走私條例公告管制物品項目及其數額之丙項管制進口物品。
        經查：本案查獲之大衛杜夫洋煙於緝獲時之完稅價格為每包十四點二一元，
        此有向臺灣省菸酒公賣局於八十八年九月一日出具之八八公業字第二三五一
        八號函附完稅價格資料表在卷可憑，本案共查獲十五萬三千二百五十包，經
        計算完稅價格為二百十七萬七千六百八十二點五元，顯已逾行政院依懲治走
        私條例第二條第四項公告管制物品項目及其數額丙項之管制完稅價格。
  （五）次按，我國領海為十二海浬，此經總統於民國六十八年十月八日以（68）台
        統（一）義字第五０四六號令公布在案。而被告等人販入上開管制物品之未
        稅洋煙之處所，係在距我國新竹外海約一百海浬之公海海域，此業據被告乙○○供述在卷，則該處所即不在我國之領海範圍內甚明，附此敘明。
    綜上所陳，本案事證已臻明確，被告等犯行均堪認定，自應依法論罪科刑。
二、核被告戊○○、丁○○、乙○○、己○○、丙○○、甲○○六人所為，均係犯懲
    治走私條例第二條第一項之私運管制物品進口逾公告數額罪。公訴人認被告六人
    違反臺灣省內煙酒專賣暫行條例第三十條第一項規定，應依同法第三十七條第五
  款販賣罪嫌處斷，惟查，被告六人販入上開未稅「大衛杜夫」洋煙之處所，係在
    距我國新竹外海約一百海哩之公海海域，並不在我國之領海範圍內，已如前述。
    且被告等販入後未及賣出即被查獲，依刑法第十一條前段、第七條之規定，即無
    適用臺灣省內煙酒專賣暫行條例第三十七條第五款販賣未稅酒類之罪名論處之餘
    地（最高法院八十一年度台上字第二一九二號判決參照），又因公訴人認被告所
    犯懲治走私條例第二條第一項之罪與臺灣省內煙酒專賣暫行條例第三十七條第五
    款之罪間，有想像競合之裁判上一罪關係，是本院不另為無罪之諭知，附此敘明
    。被告戊○○、丁○○、乙○○、己○○、丙○○、甲○○間，就私運管制物品
    進口逾公告數額罪部分，具有犯意聯絡及行為分擔，為共同正犯。爰審酌被告六
    人私運管制進口物品，影響政府對於管制物品進口之管理，渠等走私未稅洋煙牟
    取暴利，而被告戊○○於七十九年間因懲治走私條例案件，經本院判處有期徒刑
    六月、緩刑三年；被告丙○○於八十二年間因反懲治走私條例案件，經宜蘭地方
    法院判處有期徒刑一年、緩刑三年，有本院被告全國前案紀錄表在卷可按；又被
    告丁○○、乙○○、己○○、甲○○於八十七年九月十六日，同在被告戊○○所
    有之「凱威一號」漁船上，為警查獲走私豬大腸三千六百公斤之情，有臺灣新竹
    地方法院檢察署八十七年度偵字第六四二八號不起訴處分書在卷足憑，足見被告
    六人均非第一次涉犯懲治走私條例案件，渠等對於未稅洋煙屬於管制物品一節，
    應甚為嫻熟，渠等仍私運進口，顯見渠等毫無悔意，目無法紀，視律法於無物。
    再，被告丁○○、乙○○、丙○○為確實搬運私煙者，本應論以較重之刑度，惟
    因該三人事後於本院審理中自承上情，應予減輕其刑，暨被告等人之犯罪動機、
    手段、目的及犯後態度等一切情狀，分別量處如主文所示之刑。
三、扣案之未稅「大衛杜夫」十五萬三千二百五十包，均係共同被告所有、渠等共犯
    私運管制物品進口逾公告數額罪部所得之物，應依刑法第三十八條第一項第三款
    規定宣告沒收。
四、扣案之供犯走私罪所用之「凱威一號」漁船，經查，該漁船中段下方兩側原設計
    功用為油櫃、水櫃，經以ＦＲＰ等相關材質隔間打通，以利暗藏私貨搬運，形成
    一密艙。且該密艙口係以鋼板外包ＦＲＰ材質之油櫃偽裝，油櫃下方設有二條軌
    道（寬約八公分、長約三十公分），油櫃下方有特殊設計之「螺帽總成」，須以
    特殊工具方能開啟，更須以電動牽引機移動油櫃，該密艙甚為隱密，係經過專業
    設計而成，所費不貲等事實，有海岸巡防司令部新竹情報組於八十八年五月四日
    出具之（八八）華文字第六九五號函在卷可按，並經本院勘驗屬實，有勘驗筆錄
    在卷可憑，既然油艙空間縮小，儲油量必然減少，顯然被告等人僅需儲存前往接
    駁私貨地點之油料即可，方敢將水櫃、油櫃位置挪為密艙之用，若否，茫茫大海
    中，漁船上所準備之糧食、水量均有限，渠等豈有以生命相搏之理。再查，該漁
    船原名為「盛利六號」（統一編號均為：ＣＴ四─○○一六四七號），八十六年
    十二月三十日為警查獲豬腳筋八百公斤、香菇八十公斤、牛鞭十四公斤在案，有
    上開海岸巡防司令部新竹情報組函附卷可證。復查被告丁○○、乙○○、己○○
    、甲○○於八十七年九月十六日，亦係共同駕駛被告戊○○所有之「凱威一號」
    漁船，私運豬大腸三千六百公斤入境，雖因該私貨無法證明為大陸地區出產品，
    而經臺灣新竹地方法院檢察署檢察官不起訴處分有如前述，仍不失為認定「凱威
    一號」專供走私之用之佐證。從而，堪認「凱威一號」確係專供走私所用之漁船
    ，且該漁船係共同被告戊○○所有，是應依刑法第三十八條第一項第二款規定沒
    收。
據上論斷，應依刑事訴訟法第二百九十九條第一項前段，懲治走私條例第二條第一項
、第十一條，刑法第二十八條、刑法第三十八條第一項第二款、第三款，判決如主文
。
本案經檢察官羅雪梅到庭執行職務。
中      華      民      國    八十九    年      三      月    三十一    日
                                    臺灣新竹地方法院刑事第一庭
                                        法  官    黃  美  文
右正本證明與原本無異。
如不服本判決，應於判決送達後十日內向本院提出上訴狀( 應附繕本 )，上訴於
臺灣高等法院。
                                        書記官    饒  興  蘭
中      華      民      國    八十九    年      三      月    三十一    日
附錄論罪科刑法條：
懲治走私條例第二條第一項：
一、私運管制物品進口、出口逾公告數額者，處七年以下有期徒刑，得併科新臺幣二
    十萬元以下罰金。


司法院資訊處製作；財團法人民間司法改革基金會備份。
